【裁判字號】    97,易,3342
【裁判日期】    980217
【裁判案由】    妨害自由
【裁判全文】
臺灣臺北地方法院刑事判決              97年度易字第3342號
公  訴  人  臺灣臺北地方法院檢察署檢察官
被      告  甲○○
上列被告因妨害自由案件，經檢察官提起公訴（97年度偵字第20
304號），本院判決如下：
    主  文
甲○○以強暴妨害人行使權利，處有期徒刑伍月，如易科罰金，
以新臺幣壹仟元折算壹日。
    事  實
一、甲○○原係乙○○在兆豐證券擔任營業員時之客戶，其因私
    人感情因素，即不時無故跟蹤騷擾乙○○（此部分違反社會
    秩序維護法的行為另經警裁罰），嗣於民國97年9月3日下午
    1 時50分許，甲○○又在乙○○的工作處所守候，見乙○○
    下班離去，即一路尾隨至臺北市○○路99號前之公車站牌處
    ，乙○○見狀要離去，甲○○為阻止乙○○離去，竟基於強
    制之犯意，以其身體阻擋在乙○○面前，而以此強暴之方式
    ，妨害乙○○行使自由離去之權利。乙○○因此未能自由離
    去，乃立即報警處理，而為警當場查獲。
二、案經被害人乙○○訴由臺北市政府警察局中山第一分局報告
    臺灣臺北地方法院檢察署檢察官偵查後起訴。
    理  由
一、本院認定事實所引用之下列卷內卷證資料，並無證據證明係
    公務員違背法定程序所取得，且被告甲○○於審判期日對本
    院提示之該卷證，就證據能力均未表示爭執，又卷內之文書
    證據，亦無刑事訴訟法第159條之4之顯有不可信之情況與不
    得作為證據之情形，是依刑事訴訟法第159條至159條之5之
    規定，均有證據能力，合先說明。
二、訊據被告矢口否認有何強制犯行，辯稱：伊當天只是在乙○
    ○面前說話，並沒有用身體阻止乙○○離開云云。然查，被
    告確有於前揭時、地一路尾隨乙○○，而在乙○○欲離去時
    ，被告即以身體阻擋在其面前，使其未能自由離去等情，迭
    據被害人乙○○於偵、審中以證人身分結證明確在卷。被告
    雖以前詞否認被害人乙○○證述之真實性，然依證人即本件
    依據被害人乙○○報案而到場處理之員警林進文於本院審理
    時所述：當天黃小姐打電話給伊的時候，說甲○○不讓他搭
    公車，伊問他人在哪裡，他說在博愛路大黑松小倆口店前面
    ，伊就直接過去，伊大約十分鐘左右就到達現場，伊到現場
    時，看到被告就站在黃小姐面前一直講話，伊到時先在車內
    看現場情形，約三分鐘左右才下車處理，伊在車內看到的情
    況就是被告站在黃小姐的面前，（當天你接到黃小姐打電話
    給你時，被害人還有無說其他的話？）被害人說他快要受不
    了了，因為被告每次都一直跟蹤他，（之前被告被裁罰社違
    法的事件，也是你處理的？）是，是警局直接裁罰的，伊當
    場規勸被告，不要再騷擾被害人等語。可知被告在此之前，
    即一再無故跟蹤、騷擾被害人乙○○，被告此舉對於被害人
    乙○○心理造成莫大的困擾，自不難想像，則在本件行為當
    時，被害人乙○○又再遭被告跟蹤，被害人乙○○見狀自當
    避之唯恐不及，然依證人林進文所述，其在接獲被害人乙○
    ○報案後到達現場處理，此期間至少逾10分鐘以上，被告卻
    始終站在害人乙○○面前，可見被害人乙○○自由離去的權
    利確實遭受到被告的阻撓，以此適足以佐證被害人乙○○之
    指訴確屬真實可信。從而被告前揭否認犯罪之辯解，核屬卸
    責之詞，難以憑採，本件事證明確，應依法論科。
三、按刑法第304條之強暴、脅迫，祇以所用之強脅手段足以妨
    害他人行使權利，或足使他人行無義務之事為已足，並非以
    被害人之自由完全受其壓制為必要（最高法院28年上字第36
    50號判例意旨參照）。本件被告以身體擋住之方式阻止被害
    人乙○○離去，自係施以不法腕力之強暴手段而妨害被害人
    乙○○行使自由離去之權利。是核被告上開所為，係犯刑法
    第304條第1項之以強暴妨害人行使權利之強制罪。爰審酌被
    告僅因一己感情因素，在本件之前，即因無故跟蹤騷擾被害
    人乙○○而為警依社會秩序維護法裁罰，仍不知警惕，又再
    度跟蹤被害人乙○○，而在被害人乙○○發現後表明要離去
    之際，卻以前述方式妨害其自由離去，對被害人乙○○心理
    已造成嚴重傷害，及被告犯罪後始終飾卸否認之犯罪後態度
    等一切情狀，量處如主文所示之刑，並諭知易科罰金之折算
    標準。
據上論斷，應依刑事訴訟法第284條之1、第299條第1項前段，刑
法第304條第1項、第41條第1項前段，刑法施行法第1條之1，判
決如主文。
本案經檢察官申心蓓到庭執行職務。
中    華    民    國    98    年    2     月    17    日
                  刑事第十三庭  法  官  許泰誠
以上正本證明與原本無異。
如不服本判決應於收受送達後10日內向本院提出上訴書狀，並應
敘述具體理由；其未敘述上訴理由者，應於上訴期間屆滿後20日
內向本院補提理由書（均須按他造當事人之人數附繕）「切勿逕
送上級法院」。
                                書記官  高菁菁
中    華    民    國    98    年    2     月    17    日
附錄本案論罪科刑法條全文：
中華民國刑法第304條
（強制罪）
以強暴、脅迫使人行無義務之事或妨害人行使權利者，處 3 年以
下有期徒刑、拘役或 3 百元以下罰金。
前項之未遂犯罰之。


司法院資訊處製作；財團法人民間司法改革基金會備份。
